臺灣臺中地方法院刑事判決　　　　　　　100年度訴字第264號
公　訴　人　臺灣臺中地方法院檢察署檢察官
被　　　告　簡俊隆
上列被告因偽造文書等案件案件，經檢察官提起公訴（99年度偵
緝字第1465號、99年度偵字第17643號、第18206號、第18391號
、第21482號），因被告自白犯罪，本院認宜逕以簡易判決處刑
，裁定由受命法官改依簡易判決處刑程序，判決如下：
    主    文
簡俊隆共同犯詐欺取財罪，計拾捌次，均處有期徒刑貳月；又共
同行使偽造公文書，足以生損害於公眾及他人，處有期徒刑壹年
壹月。應執行有期徒刑貳年。
    事    實
一、簡俊隆曾因於民國97年3月26日、97年4月16日至6月4日間之
    某時，各以新臺幣（下同）5000元之代價，分別將其所開立
    之合作金庫商業銀行（下稱合作金庫）太平分行帳戶及台新
    國際商業銀行（下稱台新銀行）太平分行帳戶之印章、存摺
    及金融卡（含密碼）等，提供予詐欺集團使用，而經臺灣臺
    中地方法院各判處有期徒刑4月確定（未構成累犯），顯已
    明知收取他人帳戶資料轉供不詳人士使用，該不詳人士及所
    屬詐欺集團成員將用於作為財產犯罪之不法工具，竟仍為下
    列犯行：
(一)、簡俊隆與真實姓名年籍不詳、自稱「胡凱祥」之人及所屬詐
    欺集團成員，共同基於意圖為自己不法所有之詐欺犯意聯絡
    。由簡俊隆先於：
  (1)97年6月24日至26日間之某時，透過真實姓名年籍不詳、綽
    號「小凱」之人，在不詳地點，取得湯韻嬙（已另案為不起
    訴之處分，詳參臺灣臺南地方法院檢察署檢察官98年度偵字
    第4501號不起訴處分書）所開立之台新銀行逢甲分行帳戶（
    帳號為000000 00000000號，下稱H帳戶）之印章、存摺及金
    融卡（含密碼）後於不詳時地，將H帳戶之存摺、印章及金
    融卡（含密碼）等，均交由「胡凱祥」轉交予渠等所屬之詐
    欺集團成員，以供該集團成員利用為對他人施以詐欺取財犯
    罪之工具。
  (2)再於97年6月27日，在臺中市某處，向不知情之友人陳韋志
    佯稱因其存摺、金融卡遺失，需借用陳韋志之帳戶，而詐得
    陳韋志所開立之國泰世華商業銀行（下稱國泰世華銀行）崇
    德分行帳戶（帳號為000000000000號，下稱I帳戶）之印章
    、存摺及金融卡（含密碼）後於不詳時地，將I帳戶之存摺
    、印章及金融卡（含密碼）等，均交由「胡凱祥」轉交予渠
    等所屬之詐欺集團成員，以供該集團成員利用為對他人施以
    詐欺取財犯罪之工具。其後，該集團成員便於不詳時地，刊
    載內容含「香港國際富達創富機構」之六合彩廣告傳單，並
    加以發送，使陳家瀅於見該傳單而依其上所留電話撥打洽詢
    後，遭該集團成員詐騙而均陷於錯誤分別於：
  (3)97年6月26日，佯稱需繳交入會費始可獲得六合彩明牌，而
    依詐騙集團成員之指示匯入6000元於湯韻嬙(H)帳戶。
  (4)97年7月2日，佯稱需繳交會員費及分紅，始得簽注四星及獲
    得六合彩明牌，而依詐騙集團成員之指示匯入2萬8000元、
    20萬元於湯韻嬙(H)帳戶。
  (5)97年7月8日，佯稱需繳交發牌費用，始可獲得六合彩明牌彩
    明牌，而依詐騙集團成員之指示匯入20萬元於陳韋志(I)帳
    戶。
(二)、簡俊隆與真實姓名年籍不詳、自稱「胡凱祥」之人及所屬詐
    欺集團成員，另共同基於偽造公文書、詐欺等犯意聯絡之犯
    意聯絡，由簡俊隆於：
  (1)97年10月19日前之某時、97年10月28日至31日間之某時、97
    年10月30日至11月2日間之某時，利用其至友人林秀龍（已
    另案為不起訴之處分，詳見臺灣宜蘭地方法院檢察署檢察官
    98年度偵字第3741號不起訴處分書）位於宜蘭縣羅東鎮○○
    路之住處借宿之機會，接續多次向林秀龍佯稱需借用帳戶供
    友人匯錢予其及做生意使用，而接續詐得林秀龍所開立之合
    作金庫宜蘭分行帳戶（帳號為0000000000000號，下稱A帳戶
    ）、臺灣銀行宜蘭分行帳戶（帳號為000000000000號，下稱
    B帳戶）之金融卡（含帳號、密碼）。
  (2)97年10月19日前之某時、97年10月28日至31日間之某時、97
    年10月30日至11月2日間之某時，利用其至友人林秀龍位於
    宜蘭縣羅東鎮○○路之住處借宿之機會，向林秀龍前女友許
    秀儀詐得所開立之臺灣銀行宜蘭分行帳戶（帳號為00000000
    0000號，下稱C帳戶）、國泰世華銀行宜蘭分行帳戶（帳號
    為000000000000號，下稱D帳戶）、台新銀行羅東分行帳戶
    （帳號為00000000000000號，下稱E帳戶）之金融卡（含帳
    號、密碼）。
  (3)97年10月19日前之某時、97年10月28日至31日間之某時、97
    年10月30日至11月2日間之某時，利用其至友人林秀龍位於
    宜蘭縣羅東鎮○○路之住處借宿之機會，向林秀龍前女友許
    秀儀之友人王菊霞（原名鐘菊霞，已另案為不起訴之處分）
    詐得所開立之彰化銀行吉林分行帳戶（帳號為000000000000
    00 號，下稱F帳戶）之印章、存摺、金融卡（含密碼）與中
    華郵政股份有限公司（下稱中華郵政）臺東郵局帳戶（帳號
    為00000000000000號，下稱G帳戶）之金融卡（含帳號、密
    碼）後於不詳時地，將A、B、C、D、E、G帳戶之金融卡（含
    帳號、密碼）及F帳戶之印章、存摺、金融卡（含密碼）等
    ，均交由「胡凱祥」轉交予渠等所屬之詐欺集團成員，以供
    該集團成員利用為對他人施以詐欺取財犯罪之工具。
(三)、其後，該集團成員便以電話為不實之購物付款錯誤通知，分
    別於：
  (1)97年10月19日19時56分許，佯稱東森購物付款作業發生錯誤
    ，使被害人李世萍陷於錯誤，而依詐騙集團成員之指示匯入
    2萬9985元於（B）帳戶。
  (2)97年10月19日20時36分許，佯稱東森購物付款作業發生錯誤
    ，使被害人高瑋銘陷於錯誤，而依詐騙集團成員之指示匯入
    2008元於（A）帳戶。
  (3)97年10月19日22時9分許，佯稱東森購物付款作業發生錯誤
    ，使被害人劉秀梅陷於錯誤，而依詐騙集團成員之指示匯入
    2萬9989元於（A）帳戶。
  (4)97年10月31日18時36分許、45分許，佯稱東森購物付款作業
    發生錯誤，使被害人顏綺玲陷於錯誤，而依詐騙集團成員之
    指示匯入2萬9989元、2萬9989元於（G）帳戶。
  (5)97年10月31日18時46分許，佯稱東森購物付款作業發生錯誤
    ，使被害人簡淑芬陷於錯誤，而依詐騙集團成員之指示匯入
    2萬9989元於（G）帳戶。
  (6)97年10月31日18時56分許，佯稱東森購物付款作業發生錯誤
    ，使被害人崔美蘭陷於錯誤，而依詐騙集團成員之指示匯入
    1萬999元於（G）帳戶。
  (7)97年11月2日19時27分許、31分許，佯稱東森購物付款作業
    發生錯誤，使被害人周幼娟陷於錯誤，而依詐騙集團成員之
    指示匯入3萬元、2萬元於（E）帳戶。
  (8)97年11月2日21時7分許、22時49分許，佯稱於便利商店支付
    購物網站貨款時發生錯誤，使被害人陳怡婷陷於錯誤，而依
    詐騙集團成員之指示匯入2萬1196元於（D）帳戶、2萬9989
    元於（C）帳戶。
  (9)97年11月2日23時43分許，佯稱東森購物付款作業發生錯誤
    ，使被害人阮淑真陷於錯誤，而依詐騙集團成員之指示匯入
    2萬9989元於（C）帳戶。
  (10)97年11月3日，佯稱東森購物付款作業發生錯誤，使被害人
    劉麗芳陷於錯誤，而依詐騙集團成員之指示匯入9010元於（
    D）帳戶。
(四)、該集團成員復於不詳時、地，偽造印有「高雄地方法院檢察
    署」、「地方法院檢察官侯寬仁」章之不實「法務部行政凍
    結執行命令」（下稱凍結執行命令）公文書1紙，而偽造公
    文書，足以生損害於司法機關之威信及對公文書管理之正確
    性，而於97年10月31日13時4分許，被害人簡玄昌遭冒充書
    記官之人佯稱其涉及刑事案件，並以傳真凍結執行命令之方
    式詐騙被害人簡玄昌，使被害人簡玄昌陷於錯誤，而依詐騙
    集團成員之指示匯入34萬元於（F）帳戶。
二、案經陳家瀅、李世萍、高瑋銘、劉秀梅、簡玄昌、顏綺玲、
    簡淑芬、崔美蘭、周幼娟、陳怡婷、阮淑真、劉麗芳等人分
    別訴由法務部調查局臺南縣調查站移送臺灣臺南地方法院檢
    察署、臺北縣政府警察局永和分局報告臺灣板橋地方法院檢
    察署、臺東縣警察局臺東分局報告臺灣臺東地方法院檢察署
    、臺北市政府警察局中山分局報告臺灣臺北地方法院檢察署
    呈請臺灣高等法院檢察署檢察長核轉及臺灣臺中地方法院檢
    察署檢察官自動檢舉偵辦。
    理    由
一、證據能力部分：
(一)、按被告以外之人於審判外之言詞或書面陳述，除法律有規定
    者外，不得作為證據；被告以外之人於審判中有下列情形之
    一，其於檢察事務官、司法警察官或司法警察調查中所為之
    陳述，經證明具有可信之特別情況，且為證明犯罪事實之存
    否所必要者，得為證據：一、死亡者。二、身心障礙致記憶
    喪失或無法陳述者。三、滯留國外或所在不明而無法傳喚或
    傳喚不到者。四、到庭後無正當理由拒絕陳述者；該言詞或
    書面陳述，雖不符刑事訴訟法第159條之1至第159條之4之規
    定，而經當事人於審判程序同意作為證據，法院審酌該言詞
    陳述或書面陳述作成時之情況，認為適當者，亦得為證據；
    當事人、代理人或辯護人於法院調查證據時，知有第159條
    第1項不得為證據之情形，而未於言詞辯論終結前聲明異議
    者，視為有前項之同意，刑事訴訟法第159條第1項、第159
    條之3、第159條之5分別定有明文。核其立法理由在於傳聞
    證據未經當事人之反對詰問予以核實，乃排斥其證據能力。
    惟當事人如放棄對原供述人之反對詰問權，於審判程序表示
    同意該等傳聞證據可作為證據，此時，法院除認該傳聞證據
    欠缺適當性外，自可承認其證據能力。又當事人、代理人或
    辯護人於調查證據時，知有刑事訴訟法第159條第1項不得為
    證據之情形，卻表示「對於證據調查無異議」、「沒有意見
    」等意思，而未於言詞辯論終結前聲明異議者，應視為已有
    將該等傳聞證據採為證據之同意（參見最高法院94年度台上
    字第2976號判決意旨）。
(二)、本件檢察官及被告於審判期日，對本案之全部證據之證據能
    力均不爭執，復於審判期日就本院提示之證據於言詞辯論終
    結前，均未就所調查之證據主張有刑事訴訟法第159條不得
    為證據之情形，且均表示無意見，本院審酌該等證據作成時
    ，亦無不適當之處，是參考上開最高法院判決要旨，應視為
    已有將該等傳聞之證據採為證據之同意，本案經調查之證據
    均有證據能力。
二、認定犯罪事實所憑藉之證據及理由：
(一)、上開犯罪事實，業據被告簡俊隆於本院審理時坦承不諱，並
    有證人湯韻嬙、陳韋志、林秀龍於偵查中之證述、證人王菊
    霞、許秀儀、李世萍於警詢時、偵查中之證述、證人陳家瀅
    於法務部調查局臺南縣調查站詢問時之證述、證人即被害人
    高瑋銘、劉秀梅、簡玄昌、顏綺玲、簡淑芬、崔美蘭、周幼
    娟、陳怡婷、阮淑真、劉麗芳於警詢時之證述明確。
(二)、復有H帳戶之開戶及交易明細資料、I帳戶之開戶及交易明細
    資料、A及B帳戶之開戶及交易明細資料、F、G帳戶之開戶及
    交易明細資料、證人王菊霞之戶役政資料、C、D、E帳戶之
    開戶及交易明細資料、「香港國際富達創富機構」之六合彩
    廣告傳單、被害李世萍郵政自動櫃員機交易明細表、被害人
    高瑋銘中國信託自動櫃員機交易明細表、被害人劉秀梅玉井
    鄉農會自動櫃員機交易明細表、偽造凍結命令影本、被害人
    簡玄昌彰化銀行存款憑條、被害人顏綺玲郵政自動櫃員機交
    易明細表、被害人簡淑芬郵政自動櫃員機交易明細表、存摺
    影本、被害人崔美蘭郵政自動櫃員機交易明細表、被害人周
    幼娟台新銀行櫃員機交易明細表、被害人陳怡婷中華郵政自
    動櫃員機儲戶交易明細表等在卷可佐，足見被告自白確與事
    實相符，本案事證明確，被告犯行洵堪認定。
三、論罪科刑：
(一)、按公文書係指公務員職務上製作之文書，刑法第10條第3項
    定有明文；而刑法上偽造文書罪，係著重於保護公共信用之
    法益，即使該偽造文書所載名義製作人實無其人，而社會上
    一般人仍有誤信其為真正文書之危險，仍難阻卻犯罪之成立
    ，最高法院54年度臺上字第1404號判例意旨可資參照。則本
    件被告及所屬詐欺集團之不詳成員共同偽造之「法務部行政
    凍結執行命令」（即前揭凍結執行命令）公文書，因其內容
    與司法機關業務有關，一般人尚不足以分辨是否實在，仍有
    誤信該文書為公務員職務上所製作之真正文書之危險，自應
    屬刑法上所稱偽造之公文書。再刑法上所謂共同實施，並不
    以參與全部犯罪行為為必要，其分擔實施一部分行為者，仍
    屬共同正犯。最高法院46年度臺上字第1304號判例參照。且
    正犯、從犯之區別，係以其主觀之犯意及客觀之犯行為標準
    ，凡以自己犯罪之意思而參與犯罪，無論其所參與者是否犯
    罪構成要件之行為，皆為正犯，其以幫助他人犯罪之意思而
    參與犯罪，其所參與者，苟係犯罪構成要件之行為，亦為正
    犯，必以幫助他人犯罪之意思而參與犯罪，其所參與者又為
    犯罪構成要件以外之行為，始為從犯，最高法院25年度上字
    第2253號、28年度上字第3110號判例意旨可資參照。而電話
    或網路詐騙之犯罪型態，自架設詐騙電話機房平臺至刊登廣
    告、收購人頭帳戶、撥打電話或利用網路實施詐騙、偽造相
    關文件資料、指定被害人匯款帳戶、自人頭帳戶提領款項、
    取贓分贓等階段，乃係需由多人縝密分工方能完成之集團性
    犯罪。故本件被告簡俊隆既有參與負責向證人湯韻嬙、陳韋
    志、林秀龍等人騙取A、B、C、D、E、F、G、H、I帳戶之印
    章、存摺及金融卡（含密碼）等資料，並均交由「胡凱祥」
    轉交予渠等所屬之詐欺集團成員，以供該集團成員利用為對
    他人施以行使偽造公文書、詐欺取財犯罪之工具，其與「胡
    凱祥」及所屬詐欺集團成員，即有犯意之聯絡及行為之分擔
    ，並以前述分工方式完成本件行使偽造公文書及詐欺取財犯
    行，當為共同正犯，合先敘明。
(二)、
(1)、核被告簡俊隆就如犯罪事實欄(一)、(二)及犯罪事實欄(三)(1)至(10)
    所為，均係犯刑法第339條第1項之詐欺取財罪；就犯罪事實
    欄(四)所為，則係犯刑法第216條、第211條之行使偽造公文書
    及第339條第1項之詐欺取財罪。
(2)、被告所屬詐欺集團之不詳共犯偽造凍結執行命令公文書之低
    度行為，為行使之高度行為所吸收，不另論罪。又時下電腦
    排版、彩色影印、文件套印技術發達，輸出效果幾可亂真，
    即犯罪集團於文件上偽造印文之方式多端，而不限於傳統之
    偽刻印章蓋印一途，依有利被告認定原則，爰不認定本件犯
    罪事實另有偽刻「高雄地方法院檢察署」、「地方法院檢察
    官侯寬仁」印章，並持以蓋用在上開文件之行為。
(3)、被告就犯罪事實欄(四)所為行使偽造公文書及詐欺取財罪間，
    係以一行為觸犯數個相異之罪名，為想像競合犯，應從一重
    處斷，論以行使偽造公文書罪。
(4)、再被告就如犯罪事實欄所載之行使偽造公文書及詐欺取財犯
    行，與「胡凱祥」及所屬詐欺集團成員，有犯意之聯絡及行
    為之分擔，均為共同正犯。
(5)、被告基於詐欺取財目的，分別於犯罪事實欄(一)之(1)(2)及犯罪
    事實欄(二)(1)(2)(3)所載之時間、地點，向湯韻嬙詐得（H）帳
    戶資料、陳韋志詐得（I）帳戶資料向林秀龍接續詐得（A）
    （B）帳戶資料、向許秀儀接續詐得（C）（D）（E）帳戶資
    料、向王菊霞接續詐得F、G帳戶資料，並即交由「胡凱祥」
    轉交渠等所屬詐欺集團成員後持以對如犯罪事實欄(三)(四)所載
    之被害人實施行使偽造公文書、詐欺等，共計19次之犯行間
    ，均犯意各別、行為互殊，應均予分論併罰。起訴書以被告
    於犯罪事實欄(一)(1)(2)及犯罪事實欄(二)(1)(2)(3)之所為與詐欺集
    團成員之後持以對如犯罪事實欄(一)(3)(4)(5)、(三)、(四)所示被害
    人實施行使偽造公文書、詐欺等犯行，均各屬接續犯關係論
    處為已足，容有誤會，附此敘明。
四、爰審酌被告不思正業，為圖不法報酬，參與詐騙集團犯罪，
    又假冒司法公權力行使而詐騙善良百姓，破壞國家公權力機
    關之公信，並造成本件被害人等之損失，對社會秩序亦造成
    相當程度之危害，實不宜輕縱；復參酌被告坦認犯行，就審
    應訊態度良好，具有悔意之態度等一切情狀，量處如主文所
    示之刑。至由詐欺集團傳真予被害人簡玄昌而執有「凍結執
    行命令」一張，雖為犯罪工具，但已為被害人簡玄昌所執有
    ，非共犯詐欺集團或被告所有，爰不宣告沒收。
五、依刑事訴訟法第273條之1第1項、第299條第1項前段、第310
    條之2、第454條第1項，刑法第28條、第216條、第211條、
    第339條第1項、第55條，刑法施行法第1條之1，判決如主文
    。
中    華    民    國   100    年    3     月    15    日
                  刑事第六庭    法  官  郭德進
以上正本證明與原本無異。
如不服本判決應於收受判決後10日內向本院提出上訴書狀，並應
敘述具體理由；其未敘述上訴理由者，應於上訴期間屆滿後20日
內向本院補提理由書（均須按他造當事人之人數附繕本）「切勿
逕送上級法院」。
                                書記官  陳惠玲
中    華    民    國   100    年    3     月    15    日
附錄論罪科刑法條：
中華民國刑法第211條
（偽造變造公文書罪）
偽造、變造公文書，足以生損害於公眾或他人者，處1年以上7年
以下有期徒刑。
中華民國刑法第216條
（行使偽造變造或登載不實之文書罪）
行使第210條至第215條之文書者，依偽造、變造文書或登載不實
事項或使登載不實事項之規定處斷。
中華民國刑法第339條
（詐欺取財罪）
意圖為自己或第三人不法之所有，以詐術使人將本人或第三人之
物交付者，處5年以下有期徒刑、拘役或科或併科1千元以下罰金
。
以前項方法得財產上不法之利益或使第三人得之者，亦同。
前二項之未遂犯罰之。